【裁判字號】    95,抗,66
【裁判日期】    950929
【裁判案由】    聲請沒收
【裁判全文】
臺灣高等法院花蓮分院刑事裁定            95年度抗字第66號
抗  告  人  臺灣花蓮地方法院檢察署檢察官
被      告  甲○○
                    （現於台灣花蓮監獄執行中）
上列抗告人因聲請沒收案件，不服臺灣花蓮地方法院中華民國
95年7月31日95年度聲字第510號裁定，提起抗告，本院裁定如下
：
    主  文
抗告駁回。
    理  由
一、本件抗告人在原法院聲請意旨略以：被告甲○○所犯施用第
    二級毒品安非他命案件，經依臺灣花蓮地方法院裁定（94年
    度毒聲字第62號）送臺灣花蓮看守所附設觀察勒戒處所觀察
    、勒戒後，認無繼續施用毒品傾向，業經臺灣花蓮地方法院
    檢察署為不起訴處分（94年度核退毒偵緝字第11號、94年度
    毒偵緝字第106號），惟扣案之安非他命吸食器1組，係專供
    施用毒品之器具，為違禁物，因依刑法第40條但書、毒品危
    害防制條例第18條第1項前段規定，聲請宣告沒收銷燬之等
    語。原法院則以被告行為後，刑法業於民國95年7月1日修正
    施行，依刑法第2條規定，比較修正前後刑法第38條第1項第
    2款、第2項及第40條規定，對違禁物得單獨宣告沒收結果並
    無不同，應適用行為時即修正前刑法。且毒品危害防制條例
    第18條第1項前段之「專供」製造或施用毒品器具本身性質
    上係專供為製造、施用毒品之用，以他物代之或得供他用途
    之器具均非屬之。扣案之安非他命吸食器1組，為一般塑膠
    吸管與玻璃球所組成，有照片1幀在卷可稽，客觀上難認係
    專供施用毒品之器具為理由，駁回檢察官之聲請。
二、抗告意旨略以：毒品危害防制條例第18條第1項所謂專供施
    用毒品之器具，只要客觀上係專供施用毒品之用即足當之。
    原裁定認為「安非他命吸食器客觀尚難認其係『專供』施用
    毒品之器具」，則實務上永遠不會有任何「專供」施用毒品
    之器具，而毒品危害防制條例第11條第3項規定亦將形同具
    文，如此不當限縮法律規定，適用法律顯有違誤，應予撤銷
    等語。
三、按違禁物不問屬於犯人與否，得單獨宣告沒收，刑法第38條
    第1項第1款、第2項及第40條但書定有明文。又按查獲之第
    一、二級毒品及專供製造或施用第一、二級毒品之器具，不
    問屬於犯人與否，均沒收銷燬之，毒品危害防制條例第18條
    第1項前段亦定有明文。再按毒品危害防制條例第18條第1項
    前段所規定專供製造或施用毒品之器具，係指器具本身性質
    上『專』供為製造、施用毒品之用者為限，若通常可以供他
    項用途之器具，以之代用，或將本供為他用途之器具併湊後
    ，以供施用，均非屬之。此有臺灣高等法院暨所屬法院88年
    法律座談會刑事類第30號提案結論可供參照。且所謂專供吸
    食毒品所用器具的定義，並不僅限於毒品危害防制條例第18
    條有關沒收的從刑規定而已，在同條例第4條第5項，及同條
    例第5條第4項都規定製造運輸專供施用毒品之器具仍構成犯
    罪，因此在同條例用語解釋不容輕易歧異的解釋原則下，應
    認為以一般日常用品所組合而成的吸食器並不是毒品危害防
    制條例所稱的專供施用毒品的器具。
四、經查，本件扣案之吸食器1組，乃玻璃球與塑膠吸管等本可
    供其他用途之物品拼湊組成，有卷附照片（見警卷第15頁）
    可憑。揆諸前揭說明，應非屬「專」供施用毒品之器具，自
    難認係違禁物，而得依刑法第40條第2項規定單獨宣告沒收
    。
五、且立法上，本就對專供及一般施用毒品器具為不同規定。蓋
    如抗告人所指扣案之吸食器1組，為「專」供施用毒品之器
    具，則被告所為當另涉犯毒品危害防制條例第11條第3項罪
    ，而應經提起公訴，且該案當沒收扣案之吸食器，則豈可能
    需聲請單獨宣告沒收？益見扣案之吸食器1組，確非屬「專
    」供施用毒品之器具。
六、綜上，抗告意旨認扣案之吸食器1組，係屬被告專供施用毒
    品之器具，核與毒品危害防制條例第18條第1項前段規定不
    合，抗告意旨認應諭知沒收銷燬，於法無據。從而，原裁定
    駁回其此部分聲請，並無不當。抗告人猶執陳詞指摘原裁定
    不當，為無理由，應予駁回。
據上論斷，應依刑事訴訟法第412條，裁定如主文。
中    華    民    國    95    年    9    月     29    日
                        審判長法  官  何方興
                              法  官  林德盛
                              法  官  王紋瑩
以上正本證明與原本無異。
本件不得再抗告。
                              書記官  吳家瑩
中    華    民    國    95    年    9    月     29    日


司法院資訊處製作；財團法人民間司法改革基金會備份。
